【裁判字號】    95,訴,271
【裁判日期】    950822
【裁判案由】    損害賠償
【裁判全文】
臺灣桃園地方法院民事判決               95年度訴字第271號
原      告  丙○○
被      告  乙○○
            丁○○
上列當事人間請求損害賠償事件，原告就本院94年度易字第1047
號恐嚇等案件提起附帶民事訴訟（94年度附民字第94號），經本
院刑事庭裁定移送前來，於民國95年8 月8 日言詞辯論終結，本
院判決如下：
    主  文
被告應連帶給付原告新台幣萬元及自民國九十四年十月三日起
至清償日止，按週年利率百分之五計算之利息。
原告其餘之訴駁回。
訴訟費用由被告連帶負擔百分之四，餘由原告負擔。
本判決第一項得假執行。
原告其餘假執行之聲請駁回。
    事實及理由
一、本件被告乙○○未於最後言詞辯論期日到場，核無民事訴訟
    法第386 條各款所列情形，爰依原告聲請，由其一造辯論而
    為判決。
二、本件原告起訴主張：兩造曾因有工程債務糾紛發生，被告乃
    於民國93年5 月間逕至原告上班之位在桃園縣觀音鄉觀音工
    業區○○路5 號之銘鈺精密工業股份有限公司（下稱銘鈺公
    司），無理取鬧甚加以恐嚇，被告乙○○恫嚇稱：「會帶不
    良份子（兄弟）去原告家，砸家裡…帶兄弟給你鬧，到公司
    鬧到不會讓你上班云云」等語恐嚇原告，被告丁○○亦自承
    ：「我現在給你恐嚇、恐嚇…我知道自己不對」等語，被告
    因前開恐嚇犯行，業經刑事判決有罪確定。原告因被告前開
    恐嚇及無理取鬧之行為，已遭銘鈺公司於93年7 月1 日解僱
    ，致迄今仍未能找到工作，被告應賠償原告喪失之14個月薪
    資收入共新台幣（下同）58萬8,000 元及慰撫金12萬元，爰
    依民法第184 條、第193 條第3 項、第195 條第1 項、第
    213 條之規定，提起本件訴訟，並聲明： (一）被告應給付
    原告70萬8,000 元，及自刑事附帶民事起訴狀繕本最後送達
    被告之翌日起至清償日止，按週年利5%計算之利息。（二）
    願供擔保，請准為假執行之宣告。
三、被告乙○○則以：其經由銘鈺公司之課長戊○○介紹，由原
    告委託其承攬位在桃園縣平鎮市○○路36巷16弄1 號住處建
    物泥作部分之裝修工程，於完工後向原告請求給付工程款40
    萬餘元被拒外，原告甚至於93年6 月21日夥同3 位年籍不詳
    之人到其住家恐嚇，強求其同意以10萬元解決，其始於同年
    6 月23日至銘鈺公司找原告協商如何解決前開工程債務問題
    ，經銘鈺公司內部主管居間協調後以15萬元和解，然當時因
    原告身上僅攜帶9 萬元，只夠清償積欠被告丁○○之工程款
    債務，加以銘鈺公司內之幹部謝經理及副理甲○○出面幫原
    告說情，其始同意寬限至同年8 月5 日在銘鈺公司守衛室付
    款，並兩造當場簽立切結書憑，惟屆期原告仍未依約到場，
    事後亦未依約履行給付，而斯時兩造在協調時雖有言語爭執
    ，惟其所說之語皆屬氣話，並無恐嚇原告等語，資為抗辯，
    並聲明：駁回原告之訴。
四、被告丁○○則以：其與原告於93年3 月31日簽定工程契約書
    ，由其承攬原告住處建物水電部分之裝修工程，工程總價14
    萬元，嗣於完工後向原告請求給付前開工程款被拒後，始於
    同年6 月23日至銘鈺公司找原告協商如何解決前開工程債務
    問題，經銘鈺公司內部主管出面調解後以9 萬元和解完畢。
    其從未有恐嚇原告之意，倘欲恐嚇原告何需再至銘鈺公司參
    與協調會之必要。另原告離職之原因係曠職之故，致遭銘鈺
    公司解僱，與其無涉，況且原告於離職期間亦曾至其他公司
    上班，復再行離職等語，資為抗辯，並聲明：駁回原告之訴
    。
五、經查，被告乙○○、丁○○於93年間各向原告承攬位在桃園
    縣平鎮市○○路36巷16弄1 號原告住處建物之泥作、水電裝
    修工程，嗣因發生工程款之債務糾紛，被告乙○○、丁○○
    乃於93年5 月間某日，至原告工作之位在桃園縣觀音鄉觀音
    工業區○○路5 號之銘鈺公司請求原告主管幫忙處理，然雙
    方因無法達成共識，而起口角爭執，嗣經銘鈺公司內部主管
    出面協調，原告同意於同年8 月5 日給付被告乙○○15萬元
    ，並當場給付被告丁○○現金9 萬元，以解決前開工程款糾
    紛等情，為兩造所不爭執，復有被告提出切結書、估價單、
    工程契約書為證，應堪信為真正。
六、原告復主張被告於協調當時出言恐嚇，造成其遭公司開除而
    受有薪資損失及非財產上之損害，被告則以前揭情詞置辯，
    茲本件之爭點厥為：被告於協調當時有無恐嚇原告之行為？
    原告因此受有之非財產上損害為何？原告所受薪資損失與被
    告恐嚇行為是否有關？
（一）原告主張被告於93年5 月間某日至其上班之銘鈺公司向其
      催討前開工程款，過程中，被告乙○○先對原告恐嚇稱：
      「我會讓兄弟去讓你我做的工程都沒有辦理做用（台語）
      」「我剛才跟副理講，我明天會帶兄弟來睡店（台語），
      明天公司我就不要讓你來上班」「我明天就要來公司制裁
      ，沒有碰到比你厲害的，根本就不知道我是誰」等語，繼
      之被告丁○○亦對原告恐嚇稱：「我會叫小朋友拿刀告訴
      大家你欠我錢」等語，有原告提出談話錄音帶及譯文為證
      ，被告亦不否認曾為上開陳述，惟抗辯：是原告先恐嚇伊
      ，伊只是說氣話，不是恐嚇云云。被告就所辯因原告先對
      其為恐嚇故而以前開言詞反擊乙節，並未舉證以實其說，
      且按受他人言語暴力後，是否致使心生恐懼，乃屬個人主
      觀感受，容有個人差異，惟仍應本於社會客觀經驗法則以
      為判斷之標準。查被告以前開言詞恐嚇原告，且具體提及
      「兄弟」、「帶刀」等字眼，衡諸一般國民感情及經驗，
      自足以使人心生畏懼，參以原告旋就前開事實提出告訴，
      顯然原告確因被告前開所為而心生畏懼；參以，被告乙○
      ○、丁○○因前開恐嚇犯行，分別經本院以94年度易字第
      1047號刑事判決判處各拘役30日，並得易科罰金，經被告
      丁○○提起上訴後，臺灣高等法院以95年度上易字第522
      號駁回上訴確定等情，為被告所不爭執，復有各該刑事判
      決書附卷可佐，是原告上開主張之事實，應堪採信，被告
      抗辯並無恐嚇云云，不足採信。
（二）按因故意或過失，不法侵害他人之權利者，負損害賠償責
      任。數人共同不法侵害他人之權利者，連帶負損害賠償責
      任；不法侵害他人之身體、健康、名譽、自由、信用、隱
      私、貞操，或不法侵害其他人格法益而情節重大者，被害
      人雖非財產上之損害，民法第184 條第1 項前段、第185
      條第1 項前段、第195 條第1 項前段分別定有明文。被告
      乙○○、丁○○以前開言詞恐嚇原告，足致原告心生畏懼
      ，已如前述，自屬侵害原告之意思自由，而構成侵權行為
      甚明，依前揭規定，被告應對原告負連帶賠償責任。查原
      告係62年1 月10日出生，大專肄業，現無固定工作，名下
      有股票價值2 萬8,650 元；被告乙○○係49年4 月3 日出
      生，國小畢業，現為建築小包，名下有汽車1 輛；被告丁
      ○○係53年8 月10日出生，高中肄業，原經營進財企業社
      ，現為水電小工，名下有汽車1 輛，分經兩造陳明在卷，
      並有稅務電子閘門財產所得調件明細表附卷可按，是本院
      綜酌本件事故發生緣由、經過及兩造之身分、地位、經濟
      狀況等一切情狀，認原告請求慰撫金以3 萬元為適當，逾
      此數額之請求，應予駁回。
（三）按當事人主張有利於己之事實者，就其事實有舉證之責任
      ；民事訴訟法第277 條前段定有明文。次按侵權行為賠償
      損害之請求權，除須有損害之發生，及有責任原因之事實
      外，並以二者之間有相當因果關係為其成立要件，故侵權
      行為賠償損害之訴訟，被上訴人須先就上述成立要件為相
      當之證明，始能謂其請求權存在，最高法院44年度台上字
      第108 號判決足參。本件原告主張因被告上開恐嚇行為，
      致其遭銘鈺公司開除且數月無法找到工作，受有14個月薪
      資損失乙節，為被告所否認，且原告就該事實始終未能舉
      證明之，自難認定原告遭銘鈺公司開除確係被告上開恐嚇
      行為所致，原告此部分主張，要難憑採。
七、綜上所述，原告依侵權行為之法律關係，請求被告連帶賠償
    慰撫金3 萬元，及自刑事附帶民事起訴狀最後送達被告之翌
    日即94年10月3 日起至清償日止，按週年利率5%計算之利息
    ，為有理由，應予准許，逾此範圍之請求則屬無據，應予准
    回。
八、原告陳明願供擔保，聲請宣告假執行，就原告勝訴部分，本
    院所命給付金額未逾50萬元，爰依民事訴訟法第389 條第1
    項第5 款之規定，依職權宣告假執行；至原告敗訴部分，其
    假執行之聲請，亦失所附麗，應併予駁回。
九、本件判決之基礎已臻明確，兩造其餘之攻擊防禦方法及舉證
    ，核與判決無影響，毋庸一一論述，併此敘明。
十、據上論結，本件原告之訴為一部有理由，一部無理由，依民
    事訴訟法第385 條第1 項前段、第79條、第85條第2 項、第
    389 條第1 項第5 款，判決如主文。
中    華    民    國    95    年    8     月    22    日
                  民事第一庭    法  官  賴惠慈
以上正本係照原本作成
如對本判決上訴，須於判決送達後20日內向本院提出上訴狀
中    華    民    國    95    年    8     月    22    日
                                書記官  黃泰能


司法院資訊處製作；財團法人民間司法改革基金會備份。
